【裁判字號】    90,判,2486
【裁判日期】    901221
【裁判案由】    牌照稅
【裁判全文】
最  高  行  政  法  院  判  決                    九十年度判字第二四八六號
    原      告  燈村國際有限公司
    代  表  人  甲○○
    被      告  臺北市稅捐稽徵處
    代  表  人  謝松芳
右當事人間因牌照稅事件，原告不服財政部中華民國八十九年二月十八日台財訴字第
○八九一三五○二四六號再訴願決定，提起行政訴訟。本院判決如左：
    主  文
再訴願決定、訴願決定及原處分均撤銷。
訴訟費用由被告負擔。
    事  實
緣原告所有車牌號碼ＨＺ六五四七號（一二七五ＣＣ）小自客車乙輛，應納八十七年
度使用牌照稅計新臺幣（以下同）七、二一○元，逾滯納期未完稅，亦未申報停止使
用，於八十八年一月八日行駛於道路經被告派員會同臺北市政府警察局交通大隊查獲
，乃按原告滯納八十七年度使用牌照稅額處以一點五倍罰鍰計一○、六○○元（計至
百元為止）。原告對罰鍰處分不服，申請復查，未獲變更，提起訴願、再訴願，均遭
駁回，遂提起行政訴訟。茲摘兩造訴辯意旨於次：
原告起訴意旨略謂：原告因國外客戶惡性不良行為導致破產，並於八十六年十月辦理
歇業遷離現址，所有郵件稅單轉交困難，致使延誤，使原告一再被罰，請判決撤銷一
再訴願決定及原處分等語。
被告答辯意旨略謂：本件原告所有車牌號碼ＨＺ六五四七號（一二七五ＣＣ）小自客
車乙輛，應納八十七年度使用牌照稅計七、一二○元，逾滯納期未完稅，亦未申報停
止使用，於八十八年一月八日行駛於道路經被告派員會同臺北市政府警察局交通大隊
查獲，乃按原告滯納八十七年度使用牌照稅額處以一點五倍罰鍰計一○、六○○元，
有原告簽名之臺北市車輛檢查舉發違反使用牌照稅法通知單、違章車輛資料調查表各
乙份附案可稽，且為原告所自承。次查八十七年度使用牌照稅之開徵，依行為時使用
牌照稅法第十條規定，係採公告徵收方式為之，而被告業依上開規定以八十七年二月
二十一日北市稽機甲字第八七○○三一四五○○號函公告自八十七年四月一日開徵至
八十七年四月三十日截止，是原告以收受稅單延誤冀求免罰，非有理由。被告使用牌
照稅法第三條第一項、第十條及第二十八條第一項規定，處以原告應納稅額一點五倍
罰鍰計一○、六○○元，並無違誤，請判決駁回原告之訴等語。
    理  由
按「使用公共水陸道路之交通工具，無論公用、私用或軍用，除依照其他有關法律，
領用證照，並繳納規費外，交通工具所有人或使用人應向所在地主管稽徵機關請領使
用牌照，繳納使用牌照稅。」、「使用牌照之換領及徵稅期間為一個月，主管稽徵機
關於開徵使用牌照稅時，應先將各類交通工具應納之稅額及徵稅起訖日期分別公告之
。交通工具所有人或使用人應於前項規定期間內，向主管稽徵機關申請辦理換照，並
繳納應納稅款。」及「逾期未完稅之交通工具，在滯納期滿後使用公共水陸道路經查
獲者，除責令補稅外，處以應納稅額一至二倍之罰鍰。」固為行為時使用牌照稅法第
三條第一項、第十條及第二十八條第一項所規定。惟該法於九十年一月十七日修正公
布，其第二十八條第一項規定：「逾期未完稅之交通工具，在滯納期滿後使用公共水
陸道路經查獲者，除責令補稅外處以應納稅額一倍之罰鍰。」本件原告所有車牌號碼
ＨＺ六五四七號小自客車乙輛，應納八十七年度使用牌照稅計七、一二○元，逾滯納
期未完稅，亦未申報停止使用，於八十八年一月八日行駛於道路經被告派員會同臺北
市政府警察局交通大隊查獲，有原告簽名之臺北市車輛檢查舉發違反使用脾照稅法通
知單、違章車輛資料調查表各乙份附案可稽，且為原告所自承，違章事證明確，洵堪
認定，被告按應納稅額七、一二○元處以一．五倍罰鍰計一○、六○○元。原告不服
，主張其於八十六年歇業並遷離現址已有一年五個月，所有郵件、稅單、公文，轉交
困難，嚴重延誤，致未能如期繳納稅款云云。申經復查決定以，八十七年度使用牌照
稅之開徵，依行為時使用牌照稅法第十條規定係採公告徵收方式為之，而被告業依上
開規定以八十七年二月二十一日北市稽機甲字第八七○○三一四五○○號函公告自八
十七年四月一日開徵至八十七年四月三十日截止在案，而原告未依限繳納，該處據以
裁罰，洵屬有據。另按財政部八十八年一月二十一日台財稅第八八一八九六五九一號
函附「研商使用牌照稅法第七條、第十條及第二十八條等三條文修正後相關事宜」會
議紀錄，違反使用牌照稅法第二十八條第一項規定處以應納稅額一至二倍罰鍰之裁罰
標準。查獲當年度處一倍罰鍰，以前年度各處以一點五倍罰鍰。是原罰鍰處分並無違
誤為由，乃駁回其復查之申請。原告仍表不服，訴經一再訴願決定遞予維持，固均非
無見。惟查使用牌照稅法於九十年一月十七日修正公布，其第二十八條第一項罰鍰由
處以應納稅額一倍至二倍修正為處以應納稅額一倍，該修正對行為人有利，依稅捐稽
徵法第四十八條之三規定，應適用有利原告之新法，而稅捐稽徵法第四十八條之三所
稱之「裁處」，包括訴願、再訴願決定及行政訴訟判決，亦為財政部八十五年八月二
日台財稅第八五一九一二四八七號函釋在案，是本件原處分未及適用有利原告之九十
年一月十七日修正公布使用牌照稅法第二十八條第一項規定，自有未合，一再訴願決
定未及加以糾正，亦有未洽。原告起訴意旨雖未就此主張，然原處分及一再訴願決定
適用法規既有不當，本院應依職權予以審核，是以合將再訴願、訴願及原處分一併撤
銷，由被告另依新法為適法之處分。以資救濟。
據上論結，本件原告之訴為有理由，爰依行政訴訟法施行法第二條、行政訴訟法第九
十八條第三項前段，判決如主文。
中    華    民    國      九十      年      十二      月    二十一      日
                    最 高 行 政 法 院  第 一 庭
                                審 判 長 法  官      黃  綠  星
                                         法  官      高  啟  燦
                                         法  官      蔡  進  田
                                         法  官      黃  璽  君
                                         法  官      廖  宏  明
右  正  本  證  明  與  原  本  無  異
                                         法院書記官  彭  秀  玲
中    華    民    國      九十      年      十二      月    二十一      日


司法院資訊處製作；財團法人民間司法改革基金會備份。
